臺灣苗栗地方法院刑事判決
111年度金簡上字第32號
上  訴  人  臺灣苗栗地方檢察署檢察官
被      告  彭子奇



上列上訴人因被告違反洗錢防制法等案件，不服本院111年度苗
金簡字第97號第一審刑事簡易判決（聲請簡易判決處刑案號：11
1年度偵字第1111號、111年度偵緝字第38、39號；移送併辦案號
：111年度偵字第1943、2585號），提起上訴並移送併辦（111年
度偵字第4908號），本院管轄之第二審合議庭判決如下：
    主  文
原判決撤銷。 
彭子奇幫助犯洗錢防制法第十四條第一項之一般洗錢罪，處有期
徒刑參月，併科罰金新臺幣壹萬伍仟元，罰金如易服勞役，以新
臺幣壹仟元折算壹日。
　　犯罪事實
一、彭子奇知悉一般人蒐取他人金融機構帳戶之行徑，常係為遂
    行詐欺取財犯罪之需要，以便利收受並提領贓款，俾於提領
    後遮斷資金流動軌跡以逃避國家追訴、處罰，而預見提供自
    己金融機構帳戶之存摺、金融卡（含密碼）及網路銀行之帳
    號、密碼供他人使用，他人有將之用於詐欺取財及洗錢犯罪
    之可能，竟仍不違背其本意，基於幫助詐欺取財及隱匿犯罪
    所得去向之不確定故意，於民國110年6月28日至同年7月11
    日前某時，在苗栗縣竹南火車站附近之便利商店，將其向華
    南商業銀行所申設之帳號：000000000000號金融帳戶（下稱
    本案帳戶）之存摺、金融卡（含密碼）及網路銀行之帳號、
    密碼均交予不詳成年人，而任令本案帳戶流入不詳詐騙犯罪
    者之管理、支配下。嗣該詐騙犯罪者取得本案帳戶資料後，
    隨即意圖為自己不法之所有，基於詐欺取財及隱匿犯罪所得
    去向之犯意，以附表所示時間及方式，向附表所示之人施用
    詐術致渠等均陷於錯誤，因而分別依詐騙犯罪者之指示，於
    如附表所示時間，匯款如附表所示金額至本案帳戶中，嗣旋
    遭詐騙犯罪者提領而出或轉匯至其他人頭帳戶內，據以隱匿
    犯罪所得之去向。
二、案經林憶如、康承漢、黃子容、李洳甄、陳靖文、毛珮萱、
    熊翊君、林冠丞、曾建強、陳靜宜分別訴由苗栗縣警察局竹
    南分局、新北市政府警察局汐止分局、基隆市警察局第四分
    局、嘉義縣警察局民雄分局、屏東縣政府警察局屏東分局、
    臺中市政府警察局霧峰分局報告臺灣苗栗地方檢察署檢察官
    偵查起訴及移送併辦。
    理  由
一、程序部分：
　　按第二審被告經合法傳喚，無正當之理由不到庭者，得不待
    其陳述，逕行判決，刑事訴訟法第371條定有明文。又對於
    簡易判決處刑不服而上訴者，得準用上開規定，此觀刑事訴
    訟法第455條之1第3項規定甚明。查被告彭子奇於民國111年
    8月23日本院準備期日中，經當庭告知應於111年10月5日到
    庭行審理程序，及如不到場得命拘提，並記明筆錄以代傳票
    送達，然其無正當理由未於111年10月5日到庭等情，有本院
    111年8月23日準備程序筆錄、111年10月5日審判筆錄及刑事
    報到單等在卷可證（見本院金簡上卷第93頁、第111至124頁
    ），其於審判期日既無正當理由未到庭，本院爰依上開規定
    不待其陳述，由檢察官一造辯論而逕行判決，合先敘明。
二、證據能力：
  ㈠本判決下述所引用被告以外之人於審判外之陳述，檢察官於
    本院審理過程中對於該等證據能力未曾爭執，且迄於言詞辯
    論終結前，被告亦未以書面或任何方式加以爭執或聲明異議
    ，本院審酌上開證據資料作成時之情況，尚無違法不當及證
    明力明顯過低之瑕疵，認為以之作為證據應屬適當，依刑事
    訴訟法第159條之5規定，均有證據能力。
  ㈡本判決下述所引用之非供述證據，與本案均具有關聯性，且
    均係依法定程序合法取得，而查無依法應排除其證據能力之
    情形，復經本院依法踐行證據調查程序，自均得作為本院認
    事用法之依據。
三、認定犯罪事實所憑之證據及理由：
    上揭犯罪事實，業據被告於本院準備程序中坦承不諱（見本
    院金簡上卷第90至91頁），並有華南商業銀行單據存摺補（
    換）領書、存摺掛失止付申請書、存戶印鑑更換（含掛失）
    申請書、存款往來項目申請書，暨如附表「證據」欄所載之
    相關事證附卷可稽（見附表所示卷證出處及偵字第4908號卷
    第99至105頁、第111至123頁），足認被告上開任意性自白
    與事實相符。從而，本案事證明確，被告犯行洵堪認定，應
    依法論科。
四、論罪科刑及上訴之論斷：
  ㈠核被告所為，係犯刑法第30條第1項前段、洗錢防制法第14條
    第1項之幫助一般洗錢罪，暨刑法第30條第1項前段、第339
    條第1項之幫助詐欺取財罪。而移送併辦部分雖未經檢察官
    聲請簡易判決處刑，但因該部分與檢察官已聲請簡易判決處
    刑之部分，具有後述想像競合犯之裁判上一罪關係，基於審
    判不可分原則，應為起訴效力所及，是本院自得一併審究，
    附此敘明。
　㈡被告以提供本案帳戶之一行為，使不詳詐騙犯罪者對如附表
    所示之人實施詐欺取財犯行，而分別侵害其等之財產法益，
    並同時觸犯上開二罪名，為想像競合犯，應依刑法第55條規
    定，從一重以幫助一般洗錢罪處斷。又被告所犯為幫助犯，
    其並未實際參與詐欺取財及一般洗錢犯行，所犯情節較正犯
    輕微，爰依刑法第30條第2項規定減輕其刑。再按犯洗錢防
    制法第14條之罪，在偵查或審判中自白者，減輕其刑，同法
    第16條第2項定有明文，而因被告於偵訊及本院準備程序進
    行中均已自白幫助犯一般洗錢犯行，是本院自應依上開規定
    減輕其刑，並與前述依刑法第30條第2項規定減輕其刑部分
    ，依法遞減之。
  ㈢原審以被告罪證明確，予以論罪科刑，固非無見。惟原審判
    決後，檢察官始就被告同一次提供本案帳戶，使告訴人陳靜
    宜遭詐欺後匯入金錢至本案帳戶之犯罪事實暨卷證移送併辦
    （111年度偵字第4908號），並以此為由提起上訴，故原審
    未及審酌判決後移送併辦之犯罪事實。而原判決既有上開未
    及審酌犯罪事實之處，自無可維持，應由本院撤銷改判。另
    原判決就各該告訴人遭詐騙匯款情形有所漏載及誤載部分，
    應由本院更正如本判決附表所示。
　㈣爰審酌被告雖未實際參與詐欺取財及一般洗錢犯行，但其提
    供本案帳戶之存摺、金融卡（含密碼）及網路銀行帳號、密
    碼供不詳詐騙犯罪者使用，不僅造成執法機關不易查緝犯罪
    行為人，嚴重危害社會治安，助長詐欺取財犯罪之實施，更
    使詐騙犯罪者得以製造金流斷點，破壞金流秩序之透明穩定
    ，因而造成如附表所示之人求償上之困難，迄今復未與如附
    表所示之人達成和解並賠償所受損害，所為實屬不該。復考
    量如附表所示之人遭詐騙之金額合計達新臺幣65萬餘元，可
    見被告提供帳戶並容任風險之行為，間接釀生非輕之危害。
    惟念被告於偵訊及本院準備程序中均坦承犯行，態度尚可，
    又其於實施本案犯行前並無前科，此品行資料有臺灣高等法
    院被告前案紀錄表1份附卷供參，可見其素行尚非差。兼衡
    被告於個人戶籍資料中註記為二、三專肄業（見本院金簡上
    卷第45頁）之智識程度等一切情狀，量處如主文所示之刑，
    並就罰金刑部分諭知易服勞役之折算標準，以資警惕。
五、沒收部分：
    本案並無充分證據，足資證明被告交付本案帳戶後已實際取
    得任何對價，或因而獲取犯罪所得，是以，本院自無庸對其
    犯罪所得諭知沒收。此外，洗錢防制法第18條第1項固規定
    「犯第14條之罪，其所移轉、變更、掩飾、隱匿、收受、取
    得、持有、使用之財物或財產上利益，沒收之」，惟因被告
    並非實際上持本案帳戶提領或轉匯贓款之人，與特定犯罪所
    得間並無物理上之接觸關係，卷內復查無任何證據，足認該
    等特定犯罪所得為被告所有或在其實際掌控中，核無上開條
    文適用之餘地，附此敘明。
據上論斷，應依刑事訴訟法第455條之1第1項、第3項、第369條
第1項前段、第364條、第371條、第299條第1項前段，洗錢防制
法第14條第1項、第16條第2項，刑法第11條前段、第30條第1項
前段、第2項、第339條第1項、第55條、第42條第3項，刑法施行
法第1條之1第1項，判決如主文。
本案經檢察官馮美珊聲請以簡易判決處刑、移送併辦並提起上訴
，檢察官陳昭銘移送併辦並到庭執行職務
中　　華　　民　　國　　111 　年　　11　　月　　2 　　日
                  刑事第四庭  審判長法  官  魏宏安
                                    法  官  王瀅婷
                                    法  官  朱俊瑋
以上正本證明與原本無異。
本判決不得上訴。
                                    書記官  鄭雅雁
中　　華　　民　　國　　111 　年　　11　　月　　2 　　日
附錄本案論罪科刑法條：
洗錢防制法第14條
有第二條各款所列洗錢行為者，處7年以下有期徒刑，併科新臺
幣5百萬元以下罰金。
前項之未遂犯罰之。
前二項情形，不得科以超過其特定犯罪所定最重本刑之刑。
中華民國刑法第30條
（幫助犯及其處罰）
幫助他人實行犯罪行為者，為幫助犯。雖他人不知幫助之情者，
亦同。
幫助犯之處罰，得按正犯之刑減輕之。
中華民國刑法第339條
（普通詐欺罪）
意圖為自己或第三人不法之所有，以詐術使人將本人或第三人之
物交付者，處5年以下有期徒刑、拘役或科或併科50萬元以下罰
金。
以前項方法得財產上不法之利益或使第三人得之者，亦同。
前二項之未遂犯罰之。
【附表】
編號 告訴人 施詐時點 詐騙方式 匯款時間／金額（新臺幣） 證據 匯入帳戶均為被告之本案帳戶（即華南商業銀行帳號：000000000000號帳戶）      1 林憶如 110年7月20日匯款前之某時許 詐騙犯罪者在臉書刊登投資訊息，林憶如瀏覽該訊息後點連結到LINE群組「賽事分析」內，群組內暱稱「客服林依」之人加林憶如好友並向其佯稱：紓困方案投資可數倍獲利，並推薦其他分析老師保證獲利云云。  110年7月20日19 時42分許／3萬元  ㈠林憶如於警詢中之證述（見偵字第7423號卷第12至14頁）。 ㈡自動櫃員機交易明細影本及告訴人存摺封面與內頁影本（見偵字第7423號卷第44至45頁）。 ㈢本案帳戶交易明細（見偵字第2585號卷第56至58頁反面）。 2 康承漢 110年7月中旬某日 康承漢於網路瀏覽線上博弈網站後，進入該網站並註冊會員進行博弈遊戲；後康承漢欲將獲利出金時，詐騙犯罪者佯裝客服人員稱繼續儲值可獲利更多，康承漢遂依指示匯款以儲值遊戲幣繼續遊玩；後因康承漢遊玩時遊戲出錯，詐騙犯罪者續佯裝客服人員並佯稱：解除錯誤須匯款至指定帳戶進行除錯云云。 ㈠110年7月20日14時49分許／3萬元 ㈡110年7月20日15時3分許／2萬元 ㈢110年7月20日19時1分許／2萬元 ㈠康承漢於警詢中之證述（見偵字第7423號卷第15至16頁）。 ㈡康承漢之存摺封面與內頁影本（見偵字第7423號卷第59至62頁）。 ㈢本案帳戶交易明細（見偵字第2585號卷第56至58頁反面）。 3 黃子容 110年7月18日某時許 詐騙犯罪者在臉書刊登投資訊息，黃子容瀏覽該訊息後點連結至LINE暱稱「嵐菲菲」之人，該人傳送網站連結供黃子容註冊，之後加入群組內稱有教人如何操作投資並推薦暱稱「DJ-夏天的風」之人，「DJ-夏天的風」張貼訊息佯稱：有投資活動，黃子容遂私訊該人並依指示匯款進行投資；該人又推薦暱稱「DJ-盟主-金誠」之人給黃子容，並依對方指示匯款進行投資；後黃子容欲出金時，網站客服人員稱系統偵測有使用作弊程式故無法提領云云。 110年7月20日21時54分許／2千元 ㈠黃子容於警詢中之證述（見偵字第7423號卷第18至20頁）。 ㈡黃子容提供之國泰世華銀行存簿封面及內頁影本（見偵字第7423號卷第72至73頁）。 ㈢本案帳戶交易明細（見偵字第2585號卷第56至58頁反面）。　　　 4 李洳甄 110年7月20日20時4分許 詐騙犯罪者在臉書刊登可投資本金藉此獲利之訊息，李洳甄瀏覽該訊息後遂不斷匯款進行投資，後李洳甄加入LINE群組內，群組內暱稱「yiyi」之人佯稱：要再投入30萬元投資云云。 110年7月20日20時54分許／3萬元 ㈠李洳甄於警詢中之證述（見偵字第7423號卷第21至22頁）。 ㈡李洳甄之帳戶交易明細（見偵字第7423號卷第82頁）。 ㈢本案帳戶交易明細（見偵字第2585號卷第56至58頁反面）。　 5 陳靖文    110年7月18日23時13分許 詐騙犯罪者在網路刊登投資訊息，陳靖文瀏覽該訊息後點連結加入LINE群組，並有LINE暱稱「珊娜老師（專案老師）」之人加陳靖文好友後向其佯稱：可匯款投資云云。 ㈠110年7月20日17時48分許／3萬元 ㈡110年7月20日18時10分許／5萬元 ㈢110年7月20日18時41分許／3萬元 ㈣110年7月20日19時許／2萬7千元 ㈠陳靖文於警詢中之證述（見偵字第8280號卷第9頁及反面）。 ㈡中國信託銀行自動櫃員機交易明細影本2張、台新銀行自動櫃員機交易明細影本1張及手機畫面與通訊軟體對話紀錄擷圖（見偵字第8280號卷第10至12頁）。 ㈢本案帳戶交易明細（見偵字第2585號卷第56至58頁反面）。 6 毛珮萱    110年7月17日10時許 詐騙犯罪者在臉書刊登投資訊息，毛珮萱瀏覽該訊息後點連結到LINE暱稱「任務特派員」之人，「任務特派員」加毛珮萱好友後向其佯稱：只要接單任務即可賺錢云云，並介紹指導員提供帳戶予毛珮萱匯款。 ㈠110年7月20日13時20分許／9千元 ㈡110年7月20日13時58分許／10萬元 ㈠毛珮萱於警詢中之證述（見偵字第8280號卷第14頁及反面）。 ㈡毛珮萱提供之第一銀行存摺封面與內頁影本及郵政跨行匯款申請書（見偵字第8280號卷第17、21、22頁）。 ㈢本案帳戶交易明細（見偵字第2585號卷第56至58頁反面）。 7 熊翊君    110年7月8日12時許 詐騙犯罪者在臉書刊登投資訊息，熊翊君瀏覽該訊息後點連結到LINE暱稱「蕭小牛」之人，「蕭小牛」加熊翊君好友後向其佯稱：聽其指示投資便可獲利云云。 110年7月20日16時11分許／8萬元 ㈠熊翊君於警詢中之證述（見偵字第1111號卷第9至11頁）。 ㈡熊翊君提供臺幣轉帳紀錄之手機畫面擷圖（見偵字第1111號卷第29頁）。 ㈢本案帳戶交易明細（見偵字第2585號卷第56至58頁反面）。 8 林冠丞     110年6月12日13時14分許 詐騙犯罪者在IG發送投資訊息，林冠丞瀏覽訊息後與LINE暱稱「官方線上客服人員」成為好友，該客服向林冠丞佯稱：可介紹投資老師，保證投資網站平台可賺錢云云。  110年7月20日17時31分許／1萬7千元 ㈠林冠丞於警詢中之證述（見偵字第1943號卷第24至36頁）。 ㈡林冠丞提供之彰化銀行帳戶交易明細及存摺封面與內頁影本（見偵字第7423號卷第48、51、62頁）。 ㈢本案帳戶交易明細（見偵字第2585號卷第56至58頁反面）。 9 曾建強     110年6月6日15時5分許 詐騙犯罪者在臉書與曾建強加為好友，並以LINE暱稱「Anna」向曾建強佯稱：匯款儲值投注博弈網站可賺錢，嗣曾建強欲出金時帳戶異常，該人又向曾建強佯稱：須依指示匯款始能解除異常云云。  110年7月11日15時34分許／17萬2,947元 ㈠曾建強於警詢中之證述（見偵字第2585號卷第9至11頁反面）。 ㈡曾建強提出之手機轉帳畫面擷圖（見偵字第2585號卷第24頁）。 ㈢本案帳戶交易明細（見偵字第2585號卷第56至58頁反面）。 10 陳靜宜    110年3月初某日  陳靜宜透過友人結識LINE暱稱「科技-侑倫」之人，該人向陳靜宜佯稱：可介紹投資基金方式，並傳送網址及介紹詐騙犯罪者佯裝之LINE暱稱「蕭惠中」之投資老師，「蕭惠中」並向陳靜宜佯稱：可幫伊操作基金獲利云云。 110年7月20日15時50分許／1萬元 ㈠陳靜宜於警詢中之證述（見偵字第4908號卷第177至179頁）。 ㈡陳靜宜提供之手機轉帳畫面擷圖（見偵字第4908號卷第216頁）。 ㈢本案帳戶交易明細（見偵字第2585號卷第56至58頁反面）。